【裁判字號】    97,交聲,126
【裁判日期】    971007
【裁判案由】    違反道路交通管理處罰條例聲明異議
【裁判全文】
臺灣新竹地方法院刑事裁定             97年度交聲字第126號
原處分機關  交通部公路總局新竹區監理所
異  議  人
即受處分人  甲○○
上列異議人因違反道路交通管理處罰條例案件，對交通部公路總
局新竹區監理所97年3 月24日以竹監自字第裁50－A00000000 號
違反道路交通管理事件裁決書所為之處分，聲明異議，本院裁定
如下：
    主  文
原處分撤銷。
甲○○不罰。
    理  由
一、按受處分人，不服主管機關所為之處分，得於接到裁決書之
    翌日起20日內，向管轄地方法院聲明異議；又交通法庭認為
    聲明異議有理由者，應以裁定將原處分經聲明異議部分撤銷
    ，並自為裁定，道路交通管理處罰條例第87條第1 項、道路
    交通案件處理辦法第20條前段分別定有明文。
二、次按法院受理有關交通案件，準用刑事訴訟法之規定，道路
    交通管理處罰條例第89條定有明文。又認定受處分人違規之
    事實，應依證據認定之，無證據不得認定違規事實，為前述
    道路交通管理處罰條例第89條規定而準用刑事訴訟法第154
    條第2 項之規定。又事實之認定，應憑證據，如未能發現相
    當證據，或證據不足以證明，自不能以推測或擬制之方法，
    以為裁判基礎，此有最高法院40年臺上字第86號判例足資參
    照。再認定犯罪事實所憑之證據，雖不以直接證據為限，間
    接證據亦包括在內，然而無論直接證據或間接證據，其為訴
    訟上之證明，須於通常一般之人均不致有所懷疑，而得確信
    其為真實之程度者，始得據為有罪之認定，倘其證明尚未達
    到此一程度，而有合理之懷疑存在而無從使事實審法院得有
    罪之確信時，即應由法院為諭知被告無罪之判決，此亦有最
    高法院76年臺上字第4986號判例足供參照。從而認定被告有
    罪，就該有罪事實不能有任何之合理懷疑存在（beyond the
    reasonable doubt），此為刑事訴訟法上法院認定事實之最
    重要原則之一，於法院審理行為人違反道路交通管理處罰條
    例案件時，亦當有其適用。易言之，法院於審理行為人違反
    道路交通管理處罰條例案件，當踐行完畢調查證據之程序後
    ，為事實之認定時，如就原處分機關所認定之行為人違規之
    事實仍有合理之訴訟上懷疑，而無法百分之百確信行為人確
    有該當於道路交通管理處罰條例各該處罰條文之構成要件事
    實時，此際即應依訴訟上之待證事實「倘有懷疑，則從被告
    之利益作解釋」（in dubi opro reo）之證據法則，作對受
    處分人有利之認定。
三、原裁決處分意旨略以：異議人即受處分人甲○○所有之JR—
    8127號自用小客車於民國97年1 月21日凌晨1 時2 分許，在
    臺北市○○○○道長春路入口處，因有「汽車駕駛人行車速
    度，超過規定之最高時速未滿20公里」之違規行為，經臺北
    市政府警察局中山分局逕行舉發，以異議人有違反道路交通
    管理處罰條例第40條、第60條第1 項第1 款規定之事實掣單
    舉發，異議人於應到案日期前提出申訴，經原處分機關函詢
    臺北市政府警察局中山分局結果，仍認受處分人確有前開違
    規行為，乃依道路交通管理處罰條例第40條、第63條第1 項
    第1 款之規定，於97年3 月24日以竹監自字第裁50－A00000
    000 號裁決書裁處受處分人罰鍰新臺幣（下同）1600元，並
    記違規點數1 點。受處分人於97年3 月24日收受前揭裁決書
    後，於同日聲明異議。
四、聲明異議意旨略以：車子是我兒子在使用，那天晚上我們收
    攤後，我兒子要到中壢去載東西，就開那台車去，到了中壢
    後，車子停在租房子的地方，等他下來時，車子就不見了，
    那天我在家裡洗完澡就睡覺休息，凌晨的時候接到我兒子的
    電話說車子不見了，我就和我先生一起去中壢警察局，車子
    不見是在10點多，可是我去警察局的時候是在隔天凌晨2 點
    多，所以警察登記的時間才會寫2 點多，紅單是1 點多違規
    ，所以是在車子不見之後才違規，如果要我們被罰，我覺得
    不合理，爰依法聲明異議，請求撤銷原處分等語。
五、經查，本件證人即上揭自小客車失竊案承辦警員乙○○於本
    院調查時到庭具結後證稱：（異議人當時的警詢筆錄是否為
    你所製作？）是。（你當時有跟異議人或他兒子到拖吊場查
    這輛車是否有被拖吊嗎？）我們派出所的值班員警有打電話
    去查，查的結果是沒有被拖吊。（是在做筆錄之前查的嗎？
    ）是。當天是我去現場，異議人的兒子是報案人，他說他車
    子不見，我就請他去派出所，我有在現場尋找有無那輛車，
    異議人的兒子在派出所說他沒有證件，所內同事就請他提出
    相關委托書，因為他不是車主，異議人的兒子劉邦琳就回去
    ，把車主也就是異議人帶來派出所，帶來時已經是隔天凌晨
    了，那時我也已經回到派出所了，我就幫異議人做筆錄。（
    異議人在做筆錄時，當場就告訴你車子原本是劉邦琳在97年
    1 月20日晚上22時30分停放在桃園縣中壢市○○路127 號前
    失竊，在97年1 月20日23時20分許發現失竊嗎？）是。（為
    何在受理各類案件紀錄表及電腦輸入單記載案發時間為97年
    1 月20日23時20分？）因為發現車子不見的時間就是案發的
    時間。（劉邦琳到派出所報案的時間，是在1 月20日晚上嗎
    ？）我去到現場的時間是當天晚上11點多快12點，接到報案
    電話的是值班的同仁，所以報案時間應該是晚上11點多，是
    我去現場之前。（為何在受理各類案件紀錄表及電腦輸入單
    記載報案時間為97年1 月21日2 時28分？）因為這個時間是
    電腦開案的時間，現在都已經Ｅ化了，我現在不確定電腦畫
    面中報案時間可不可以更動，但是我可以確定的是報案時間
    是在20號晚上11點多等語明確，核與證人劉邦琳於本院調查
    時到庭具結後證稱：（你當天是幾點使用這輛車？）晚上10
    點多，我開這輛車去中壢租屋處，我停車的時間大概10點半
    左右，後來我上去租屋處，晚上11點多我下來，看到車子不
    見，我當時會下來的原因是因為我要開車回楊梅，我發現車
    子不見，看到地板上有用粉筆寫的車號，我想說是不是被拖
    吊，我就搭計程車到拖吊場問，後來拖吊場說晚上8 點以後
    就沒有再拖吊了，我就到龍岡派出所報案，龍岡派出所警員
    說不是他們的管轄區域，說是中壢派出所的轄區，叫我過去
    中壢派出所，我就坐計程車去，到了中壢派出所我就報案說
    ，我的車子不見了，然後警察問我有無證件，或可以證明車
    子是誰的，我說我的證件都在車上，車子是我媽媽的，後來
    警察就叫我帶他們去現場看，到現場去看完之後，又載我回
    警察局去，警察說因為我沒有證件，也沒有證明文件，就叫
    我打電話叫我媽媽過來，或提供證明文件後再去報案。我就
    回去中壢租屋處叫我媽媽過來，我媽媽過來的時間大概是隔
    天凌晨，我媽媽過來以後，我才跟我媽媽爸爸一起再到中壢
    派出所去等語大致相符，復有桃園縣政府警察局編號Ｚ00000
    000000000、P097012SHC1NONO號車輛尋獲電腦輸入單各1 份
    、桃園縣政府警察局中壢分局中壢派出所受理各類案件紀錄
    表1 份、中壢分局中壢派出所警詢筆錄1 份等在卷可稽，足
    證確有因車輛失竊報案手續之作業流程之故，因而導致異議
    人初始至警局報案時間與轄區警局正式受理報案之時間不一
    致之情事發生，是以異議人辯稱上揭自用小客車係於97年1
    月20日22時30分許至同日23時多許間失竊，前述交通違規行
    為非其所為一節，尚非虛妄，則失竊則異議人雖係遲至97年
    1 月21日凌晨2 時28分始完成正式之報案手續，然異議人之
    前揭車輛既難排除係於本件超速違規之時間即97年1 月21日
    凌晨1 時2 分前即已遭竊之可能，自難以上開行政程序之流
    程即所登載失竊時間一節，而遽以推論異議人確有為本件超
    速之違規行為甚明，此外，本院又查無任何積極事證足資認
    定有可歸責於異議人而可處罰異議人之事由，揆諸上開說明
    ，原處分機關依原舉發單位之舉發而裁罰異議人，尚有未洽
    。從而，原處分機關認定異議人有違反道路交通管理處罰條
    例第40條、第63條第1項第1款之規定，而對之為前開裁決，
    即難認為允當，應認異議為有理由，由本院將原處分撤銷，
    改諭知異議人不罰之裁定，以資適法。
據上論斷，應依道路交通案件處理辦法第20條前段，裁定如主文
。
中    華    民    國    97    年    10    月    7     日
                  交通法庭      法  官   楊惠芬
以上正本證明與原本無異。
如不服本裁定，應於裁定送達後5日內向本院提出抗告狀。
中    華    民    國    97    年    10    月    7     日
                                書記官   張懿中


司法院資訊處製作；財團法人民間司法改革基金會備份。
